【裁判字號】    96,簡上,326
【裁判日期】    970724
【裁判案由】    確認債務金額
【裁判全文】
臺灣臺北地方法院民事判決             96年度簡上字第326號
上  訴  人  廖學猛即立陽成科技開發股份有公司籌備處
訴訟代理人  劉立鳳律師
複  代理人  劉樹志律師
被  上訴人  財團法人台北市義和堂
                        樓
法定代理人  甲○○
訴訟代理人  王慶超律師
上列當事人間請求確認債務金額事件，上訴人對於中華民國96年
5月23日臺灣臺北地方法院臺北簡易庭94年度北簡字第34027號第
一審判決提起上訴，本院於97年7 月10日言詞辯論終結，判決如
下：
    主      文
上訴駁回。
第二審訴訟費用由上訴人負擔。
    事實及理由
一、按簡易訴訟程序第二審為訴之變更或追加，非經他造同意，
    不得為之。但請求之基礎事實同一者，不在此限。民事訴訟
    法第436條之1、第446條第1項、第255條第1項第2 款定有明
    文。查本件上訴人於原審起訴請求確認上訴人對於被上訴人
    所負債務金額為新臺幣（下同）260,200 元，嗣於本院變更
    聲明請求確認上訴人對於被上訴人所負債務金額超過260,20
    0 元部分不存在，查上訴人所為訴之變更與原訴，其主要爭
    點均在於上訴人能否使用租賃物及應負租金債務數額之認定
    ，具有共同性，且在社會生活上可認為關連，而就原請求之
    訴訟及證據資料，於審理繼續進行在相當程度範圍內具有一
    體性，得期待於後請求之審理予以利用，核與上開規定相符
    ，應予准許。
二、上訴人主張：
  (一)上訴人設立立陽成科技開發股份有公司籌備處，於民國88年
    4月6日與被上訴人簽訂租賃契約，承租被上訴人所有之臺北
    縣板橋市○○路○ 段31號21樓房屋（下稱系爭房屋），及地
    下3層編號171、306、307 號之停車位，月租金總計188,800
    元，惟嗣後上訴人於88年7 月26日因刑事案件遭法院羈押，
    即未再使用系爭房屋，迄至同年12月4 日獲釋，次日隨即前
    往系爭房屋時卻發覺遭被上訴人換鎖並斷水、斷電，以致無
    法進入使用，甚至連放屋內高達2 千萬元古物均無法入屋取
    回，何來無權占有。然被上訴人卻仍於88年12月30日以存函
    通知終止租約，並訴請上訴人返還房屋獲臺灣板橋地方法院
    板橋簡易庭89年度板簡字第752 號勝訴判決，且持該決聲請
    執行，申報債權22個月租金共4,153,600 元，並僅扣除90年
    11月16日承受上訴人所有之動產而已獲償之270,000 元，而
    未扣除押租保證金564,000元 ，向執行法院陳報尚有房租及
    違約金債權共3,883,600元未獲清償。惟上訴人僅積欠3個月
    租金566,400元、3個月管理費69,000元及1個月之違約金188
    ,800 元，總計824,200元，扣除押租金564,000 元，上訴人
    對被上訴人所負債務金額僅260,200 元，且契約既已終止即
    無租金問題，若無使用更無租金賠償問題。詎被上訴人於執
    行時竟無端陳報上訴人積欠22個月租金，上訴人自得提起本
    訴請求確認上訴人對於被上訴人之債務金額超過260,200 元
    部分不存在。
  (二)依證人乙○○於鈞院及證人翟三貴於原審之證詞可知，上訴
    人承租之系爭房屋，其鐵門內之玻璃門確遭被上訴人換鎖，
    不能進入使用。且於88年12月5 日後，上訴人仍多次請鎖匠
    到場開鎖，但均經大樓管理員通知被上訴人之董事李文德前
    來阻止。其中90年6 月20日上訴人請鎖匠到場開鎖，李文德
    前來阻止時，並稱只要上訴人付清房租，伊就開門讓上訴人
    進去。為此，上訴人尚且向臺北縣警察局海山分局報案，指
    李文德涉嫌妨害自由。故系爭房屋確實遭被上訴人換鎖，至
    少在88年11月20日以後，即長期由被上訴人實力管領，上訴
    人或上訴人之職員均無法進入，上訴人亦未再自行開鎖進入
    ，回復占有使用。此外，臺灣板橋地方法院民事執行處89年
    度執字第13005號清償債務強制執行事件，曾於89年7月27日
    發函予上訴人，寄送地址為系爭「臺北縣板橋市○○路○ 段
    31號21樓」，當時管理大樓之潤泰保全股份有限公司管理員
    ，雖先於89年7 月28日代收，但經查證上訴人確未在上址營
    業或居住，無人可收信件後乃將函件退回。此觀諸法院公文
    封上保全公司信件簽收章戳、收件日期、時間（ 7/28 9:37
    ）及後又劃「」之記載、「本件由大樓收發室管理員查核
    後退回」之章戳、「倒閉」及「遷移不明」之記載及章戳、
    於89年8月1日退回函件予臺灣板橋地方法院之收發章戳等情
    即明。是依上開事證，已可證明上訴人在承租房屋被換鎖後
    ，即未再進入使用。
  (三)次查上訴人於88至90年間，戶籍設於同棟大樓之「臺北縣板
    橋市○○路○段31號6樓」，而上訴人所涉刑事訴訟，當時尚
    未終結；加以上訴人在前述承租房屋樓下之華南銀行有開戶
    ，偶爾仍前往銀行辦理事務。故上訴人時常前往大樓，詢問
    大樓管理員有無刑事訴訟開庭之通知書。是以乃能收取執行
    法院履勘、執行之通知，並得以在法院履勘、執行時趕赴現
    場。然事實上，上訴人並未繼續占用系爭房屋，已如前述，
    且世必德旺國際股份有限公司之營業處亦不在系爭房屋處（
    按世必德旺國際公司於 90年1月2 日始核准設立登記，且其
    營業所係在臺北縣板橋市○○街84號5 樓）。至於上訴人於
    臺灣板橋地方法院90年度執字第2898號返還房屋強制執行事
    件、90年5月10日履勘及90年7月11日執行時趕赴現場，目的
    即在取回前述遭被上訴人非法留置之動產，且上訴人於90年
    5 月10日執行時，並未向法書記官陳稱立陽成公司籌備處及
    世必德旺公司設於該處，而係稱本身為立陽成公司籌備處及
    世必德旺公司之負責人，公司現均設於板橋市○○街84號 5
    樓。此請詳該日執行筆錄尚載明：「…公司均設板橋市○○
    街84號5 樓」等語即明。是以原判決僅以上訴人有收取法院
    履勘、執行之通知，且屆期在場；又就上開執行筆錄斷章取
    義，指上訴人於執行時陳稱現場目前為立陽成公司籌備處及
    世必德旺公司之營業處等情，即認上訴人仍持續占有使用系
    爭房屋，顯有速斷。
二、被上訴人抗辯：
  (一)依兩造於88年4月6日簽訂之法院公證房屋租賃契約書約定，
    上訴人向被上訴人承租系爭房屋及車位，租賃期限自88年 4
    月10日起至91年4月9日止3年，租金每月合計188,800元，約
    定承租人拖欠租金達2 期以上，經出租人催告限期繳納，仍
    不支付時，不待期限屆滿，出租人得終止租約，承租人於終
    止租約或租賃期滿不交還房屋，自終止租約或租賃期滿之翌
    日起，承租人應支付按房屋租金壹倍計算之違約金。詎上訴
    人自88年10月10日起積欠租金達2 期以上，屢經定期催討，
    逾20日仍未支付，被上訴人不得已以存證信函通知終止租約
    ，請求返還房屋。惟上訴人遲不返還房屋，無權占有房屋，
    亦未再給付租金，並積欠大樓管理費每月23,000元，經被上
    訴人訴請臺灣板橋地方法院89年板簡字第752 號判決「被告
    廖學猛應將承租房屋及停車位返還原告財團法人台北市義和
    堂」，臺灣板橋地方法院民事執行處法官亦於90年7 月11日
    履勘點交房屋返還債權人被上訴人。據上可證上訴人自88年
    9月10日起至90年7月11日返還房屋止，共積欠22個月之租金
    及依無權占有侵權行為、不當得利等規定，及租賃契約第 6
    條第2項約定，相當租金之違約損害金合計4,153,600元。另
    積欠22月之水電管理費合計506,000 亦未給付。上訴人主張
    只欠被上訴人租金3 個月，水電管理費3個月，違約金1個月
    ，合計260,200 元云云，顯與事實不合。又上訴人積欠被上
    訴人債務，經臺灣板橋地方法院民事執行處法官將債務人廖
    學猛存放於承租房屋內之財產，如沙發、桌椅、冷氣、電視
    、保險櫃、木刻佛像等物品查封、委託財團法人中華科技經
    濟鑑測中心鑑定上開查封動產之價格，有該院民事執行處函
    可稽，經90年10月22日第1次公開拍賣，底價提高540,000元
    ，無人應買。90年11月16日減價第2次拍賣，終以底價270,0
    00元賣出，價金清償部分債務，故上訴人尚欠被上訴人3,88
    3,600元（4,153,600－270,000＝3,883,600）。
  (二)上訴人不能進入房屋，係因上訴人未繳電費，被電力公司停
    電，致電動馬達大門不能開啟，而非遭被上訴人換鎖。上訴
    人因未繳電費，經電力公司於88年10月30日停電，同年12月
    14日拆除電表，12月18日上訴人繳款復電，有臺灣電力公司
    回函原審法院公文書在卷。而88年12月18日上訴人繳納電費
    後，電力公司復電，上訴人就自行進入房屋，可證上訴人主
    張換鎖係虛假，顯與事實不合。而因上訴人於復電後進入房
    屋使用，故被上訴人88年12月30日終止租約之存證信函及89
    年4、5、6、7月臺灣板橋地院89年簡字第752 號返還房屋事
    件起訴事，數次開庭通知書、判決書等均送達於該房屋，由
    房屋占有人即上訴人收取。況依臺灣板橋地方法院89年度板
    簡字第752號判決內容可證，本件上訴人自積欠房屋租金2個
    月之88年10月10日起至89年6月7日臺灣板橋地方法院返還租
    賃房屋事件開庭審理辯論終結為止，從未抗辯自88年12月後
    即未能進入使用該房屋之事實，上訴人反而承認被上訴人之
    主張及所提出之證物均真正，承認繼續使用房屋，業務經營
    正常，惟因上訴人所有資金皆遭第三人扣押，才無法繳付租
    金。上訴人於返還房屋事件敗訴確定後，既不返還房屋，又
    不給付積欠之租金及相當租金之違約損害賠償金。經被上訴
    人聲請臺灣板橋地方法院89年執字第13005 號查封上訴人於
    臺灣銀行華江分行帳戶存款，另該院執行處於90年3 月23日
    執行命令，要求上訴人於接文15日內履行遷讓房屋，上訴人
    亦承認占有使用房屋，而無抗辯未使用房屋。且臺灣板橋地
    方法院執行處90年度執字第2898號返還房屋執行事件，訂於
    90年5月10日現場履勘通知，於90年4月30日送達到租賃房屋
    臺北縣板橋市○○路○ 段31號21樓，由上訴人本人親收，有
    板橋法院送達證書可稽，可證上訴人確有使用租賃房屋。嗣
    於90年5月10日執行法院到現場臺北縣板橋市○○路○段31號
    21樓、22樓房屋履勘，上訴人在場並向法官稱，目前為立陽
    成科技開發公司籌備處及世必德旺國際有限公司之營業處，
    請求與債權人協調，再延長使用1個月即至90年6月10日止，
    債權人即被上訴人同意給予再延期1 個月，法官諭債權人應
    於到期陳報，有執行筆錄可稽。據此皆可證上訴人不但使用
    該租賃之房屋，且供立陽成公司籌備處及世必德旺國際公司
    使用，並請求再延期1 個月，使用到90年6月10日。然90年6
    月10日上訴人違反協定，拒不履行搬遷返還，經被上訴人陳
    報。執行法院訂於90年7 月11日上午10時執行遷讓，送達文
    書於90年7月2日送達該租賃房屋，由上訴人本人親自簽名收
    文，有送達證書可稽。嗣90年7 月11日執行法院到達現場租
    賃房屋，上訴人亦在場，並稱對本日執行點交無意見，自行
    搬遷物品。法官諭知當場解除債務人占有，將房屋點交債權
    人代理人換鎖，有執行筆錄可稽。依此可證90年7 月11日上
    訴人自行搬遷物品，法官始當場解除其占有，將房屋點交被
    上訴人換鎖。故上訴人主張自88年12月後即未能進入使用系
    爭房屋云云，與事實不符，且不合情理，不足採信，自應駁
    回其訴。
  (三)證人乙○○於鈞院接受訊問時，初雖證稱與兩造無親屬關係
    、僱傭關係，然嗣後卻又證稱：「我除了是籌備處股東外，
    還是員工，我在88年6月1日上班，在公司處理雜務」、「上
    班時間是88年6月1日至11月20日止」等語，顯見證人於本件
    具有利害關係而有所偏頗，其證言已有不可信之情狀。且其
    雖證述：「88年11月20日進不去，因為被鎖住，而且鐵門也
    遭斷電…」等語，然依其所述，僅堪證明於88年11月20日當
    日發現大門上鎖無法打開，且參酌其另證稱：「88年11月20
    日當天沒有看到房東，我工作期間沒有看過出租人到那裡去
    。沒有看到誰把門鎖起來…」等語，更可證系爭房屋大門並
    非遭被上訴人上鎖，尚無從執其證詞證明自該日起至90年7
    月11日執行法院解除上訴人占有點交房屋之日止，於此22個
    月期間系爭房屋大門均遭被上訴人上鎖無法開啟。且大門鎖
    住打不開之原因甚多，例如帶錯鑰匙、門鑰故障損壞或自導
    自演等，自難遽以認定大門上鎖係被上訴人所為。是依上開
    各情，均足認證人乙○○所證不足採信。
四、原審駁回上訴人之起訴而為上訴人敗訴之判決，上訴人不服
    提起上訴，上訴聲明：(一)原判決廢棄、(二)確認上訴人對於被
    上訴人所負債務金額超過260,200 元部分不存在。被上訴人
    答辯聲明：如主文所示。
五、上訴人主張兩造於88年4月6日簽訂房屋租賃契約，由上訴人
    承租被上訴人交付使用坐落臺北縣板橋市○○路○ 段31號21
    樓、22樓全部及其地下三層停車位三位，租賃期間自88年 4
    月10日起至91年4 月9日止，租金每月188,800元，上訴人於
    88年9月10起未繳納租金，至88年10月10日起已達欠租2期以
    上，經被上訴人於88年12月30日定期催告並以存證信函終止
    租約，業據其提出與所述相符之房屋租賃契約、臺北體育場
    郵局6679號存證信函為證，且為被上訴人所不爭執，堪信為
    真。而按當事人主張有利於己之事實者，就其事實有舉證之
    責任，民事訴訟法第277 條前段定有明文。本件上訴人主張
    自被上訴人終止租約後，因遭被上訴人換鎖導致其無法進入
    使用系爭房屋等有利之事實，依前開規定，自應就此負舉證
    之責。經查：
  (一)被上訴人曾向臺灣板橋地方法院起訴請求被告返還系爭租賃
    房屋，經該院於89年6月7日以89年度板簡字第752 號判決被
    上訴人勝訴確定，上訴人於該案件中曾到庭答辯稱：「…承
    租系爭房屋係供籌設立陽科技開發股份有限公司之用，資金
    並已籌齊，嗣因顧問公司對帳務有意見，致生糾紛，所有資
    金皆遭第三人扣押，才無法繳付租金」等語，此有判決1 份
    附卷可參（原審卷第93頁至第95頁）。是於該案宣判日期89
    年6月7日以前，上訴人從未爭執被上訴人更換系爭房屋門鎖
    導致其無法使用租賃房屋，亦未以此為由提出給付租金之同
    時履行抗辯。且上開確定判決經被上訴人聲請臺灣板橋地方
    法院90年度執字第2898號強制執行時，該院曾發現場履勘通
    知，送達「臺北縣板橋市○路○ 段31號21樓」，且由上訴人
    蓋用印章簽收，此有送達回證1紙附卷可稽（原審卷第104頁
    ）。而嗣後經該院執行處法官於90年5 月10日至系爭房屋履
    勘現場時，上訴人本人到場陳稱：「目前為立陽成科技開發
    籌備處的負責人、世必德旺國際股份有限公司之營業處、公
    司地設板橋市○○街84號5 樓」、「請求與債權人協調請求
    給予一個月期間即90年6 月10期限與債權人協調」，有執行
    筆錄1份可查（原審卷第105頁）。其後經執行法院再發執行
    通知送達上開處所，亦由上訴人本人簽名收受送達證書，有
    送達證書1紙可證（原審卷第107頁）。而經執行法院於90年
    7 月11日再至系爭房屋現場執行時，上訴人本人亦在場且表
    示對於當日點交無意見，自行搬遷物品，並經執行法院法官
    當場諭知解除上訴人之占有，將房屋點交被上訴人代理人換
    鎖，亦有卷附執行筆錄1份可按（原審卷第108頁）。據此可
    知，上訴人迄至90年7 月11日為止，對於送達於系爭房屋之
    法院文書均有收受，且於法院之審判及執行案件中，從未表
    示遭被上訴人更換門鎖而無法使用承租之系爭房屋，則其主
    張自被上訴人終止租約後至法院執行點交為止，均無法使用
    系爭房屋，尚嫌無據。至於上訴人辯稱其係因設籍於臺北縣
    板橋市○○路○段31號6樓，與系爭房屋在同一棟大樓，才得
    以收受前開文書云云，然上訴人係於95年9 月18日始遷入臺
    北縣板橋市○○路○段31號6樓，此參戶籍謄本上之記載即明
    （本院卷第126 頁），而上述法院文書送達與案件進行之期
    間則均在89年至90年間，顯見上訴人係於上開案件執行完畢
    之後始遷入上址，其以此為辯，顯非有據，無以為憑。
  (二)上訴人雖另主張仍有其他法院文書未能送達系爭房屋，故得
    以證明其無法使用系爭房屋云云，而查臺灣板橋地方法院89
    年度執字第13005 號執行案件之動產拍賣通知書，固然曾於
    89年8月間送達至臺北縣板橋市○○路○段31號21樓經以「倒
    閉」、「遷移不明」為由退回法院，此有送達公文封1 份在
    卷足參（原審卷第124頁），然此日期顯然在前揭90年7月11
    日執行期日之前，如上訴人確實未能使用系爭房屋，何以日
    後尚得以收受法院文書且未於法院執行當時提出異議，顯見
    上訴人縱使於89年8 月間因故無法收受法院文書，然嗣後已
    能在上址收受法院通知文書，則其主張無法使用系爭房屋云
    云，即非屬實。又上訴人主張之另紙臺灣板橋地方法院90年
    10月12日動產拍賣通知書，其送達情形並非無法送達退回法
    院，而係留置送達，此參該送達證書上勾選「未會晤本人…
    」、「寄存於…」等記載即明（原審卷第122 頁），據此反
    而更足以認定上訴人確實居住於該處，否則何以會使用留置
    送達之方式，是上訴人以此為有利之主張，亦屬無據。
  (三)證人翟三貴雖於原審結證稱：「我和原告（即上訴人）是朋
    友關係，他公司21樓有去過，他曾因案收押過，我和原告大
    約88年12月上旬中午去他公司地址，詳細時間記不清楚，無
    法確定，原告跟我說有困難，不能進去，希望我能跟他一起
    向房東調解一下，我們一起過去，上樓原告去開鎖開不開，
    門是鎖住了，不知道誰去鎖的，到房東處請求能讓他繼續承
    租，原告單獨和房東談話，我在場說希望能讓他繼續使用，
    他們其中一人說有困難，不方便，談的細節我不清楚，原告
    當場有下跪，他們應該記得我的。事後原告有沒有再進去公
    司內，因平常沒聯絡，我不知道…」等語。惟依其證言，非
    但無法證實上訴人確曾更換系爭房屋門鎖，亦無法證實上訴
    人主張未繼續使用承租房屋等情，其所為證詞尚難為有利於
    上訴人之認定。另證人乙○○固證稱88年11月20日當天無法
    進入系爭房屋，因為被鎖住，而且鐵門也遭斷電，只可以用
    鐵鍊拉開，原來的鑰匙沒有辦法插進去，應該是被房東換鎖
    ，因為房東在前幾天有打電話來催房租，並說房租不繳的話
    ，就不准進去等語（本院卷第177頁反面至第178頁）。惟證
    人乙○○亦證稱沒有看見是什麼人把門鎖起來、換鎖（本院
    卷第179頁），且沒有見過出租人（本院卷第178頁反面），
    則證人乙○○既未親眼看見任何人更換系爭房屋門鎖，亦未
    見過出租人即被上訴人之任何人，則其證稱依電話內容判斷
    就是被上訴人更換門鎖云云，實屬個人臆測之詞，而非依其
    親身見聞所為證詞，難以遽採。
  (四)從而，上訴人經被上訴人依約終止租約後，若未使用承租房
    屋，依約應當主動將系爭房屋回復原狀騰空返還，但迄執行
    法院強制解除上訴人對系爭房屋占有之日止，系爭房屋仍在
    上訴人之實力管領下，其間上訴人均未向被上訴人表示拋棄
    房屋占有或主動將系爭房屋返還點交被上訴人，故自被上訴
    人終止租約日起至90年7 月11日法院強制執行點交之日止，
    此段期間上訴人仍持續占有使用系爭房屋，應堪認定，上訴
    人主張自88年遭羈押釋放後後未使用承租房屋云云，即不足
    採。至於卷附臺灣電力股份有限公司臺北南區營業處雖謂：
    「經查臺北縣板橋市○○路○ 段31號21樓於88年10月30日停
    電，89年12月14日拆除電表，89年12月18日復電裝表，至同
    址22樓未設戶供電」，此有該處96年4月27日D北南字第0960
    4003151 號函可查，然此僅表示系爭房屋實際用電情形，與
    上訴人是否占有使用房屋無涉，且拆除電表原因眾多，自不
    能僅以此函即認定被上訴人確有更換系爭房屋門鎖並斷電之
    行為，附此敘明。
  (五)按無法律上之原因而受利益，致他人受損害者，應返還其利
    益。雖有法律上之原因，而其後已不存在者，亦同。民法第
    179 條定有明文。且無權佔有他人土地，可能獲得相當於租
    金之利益為社會通常之觀念，最高法院61年臺上第1695號判
    例可資參照。又按因故意或過失，不法侵害他人之權利者，
    負損害賠償責任。民法第184條第1項前段亦有明文。準此，
    上訴人自被上訴人於88年12月30日依約終止租約後，兩造間
    就系爭房屋已無租賃關係存在，上訴人仍繼續使用系爭房屋
    即屬無權占有，而侵害被上訴人之所有權，並獲得相當於租
    金之利益，是被告自得依不當得利及侵權行為之法律關係，
    請求原告給付無權占有系爭房屋所獲得相當於租金之利益。
    依此，上訴人自88年9 月10日起至88年12月30日終止契約為
    止所積欠之租金，以及88年12月31日起至90年7 月11日為止
    應負相當於租金之損害賠償金，總計即為22個月之租金總額
    4,153,600（188,80022＝4,153,600 ），再加計依約得請
    求1個月之違約金188,800元，共計4,342,400元（4,153,600
    +188,800＝4,342,400 ），扣除被上訴人自上開執行案件中
    所獲清償270,000元，上訴人對被上訴人所負之債務尚有4,0
    72,400元（4,342,400－270,000＝4,072,400 ），縱使再扣
    除上訴人主張得扣減之押租金564,000 元後，其所負債務仍
    達3,508,400元（4,072,400－564,000＝3,508,400）。上訴
    人主張對被告所負債務金額僅餘260,200元，顯非實在。
六、綜上所述，本件上訴人主張其自被上訴人終止租約後無法使
    用系爭房屋，因此僅積欠被上訴人260,200 元，為不足採，
    被上訴人抗辯上訴人至90年7 月11日仍有使用系爭房屋等情
    ，尚屬可信。是則上訴人執此主張其對被上訴人之債務金額
    僅為260,200 元云云，自屬無據。從而，上訴人請求確認其
    對被上訴人之債務金額超過260,200 元部分不存在，為無理
    由，不應准許。原審為上訴人敗訴之判決，並無不合。上訴
    意旨指摘原判決不當，求予廢棄改判，為無理由，應予駁回
    。
七、本件事證已臻明確，兩造其餘攻擊防禦方法及未經本院援用
    之證據，核與判決之結果不生影響，爰不予逐一論駁，併此
    敘明。
據上論結，本件上訴為無理由，依民事訴訟法第436條之1第3 項
、第449條第1項、第78條，判決如主文。
中    華    民    國    97    年    7     月    24    日
                 民事第四庭    審判長法  官  劉坤典
                                     法  官  黃柄縉
                                     法  官  余明賢
以上正本係照原本作成
如對本判決上訴，須於判決送達後20日內委任律師向本院提出上
訴狀，且須以判決違背法令為理由；如已於本判決宣示後送達前
提起上訴者，應於判決送達後10日內補具上訴理由（均須按他造
當事人之人數附繕本）。
中    華    民    國    97    年    7     月    24    日
                                      書記官  楊勝欽


司法院資訊處製作；財團法人民間司法改革基金會備份。
